臺灣臺東地方法院刑事判決　　　　　　 100年度簡上字第18號
上　訴　人　吳宥蒼
即　被　告
上列上訴人因犯森林法等案件，不服本院100年度東簡字第274號
，中華民國100年8月4日第一審簡易判決（起訴書案號：臺灣臺
東地方法院檢察署100年度偵字第1392號）提起上訴，本院管轄
之第二審合議庭判決如下：
    主  文
原判決撤銷。
吳宥蒼犯森林法第五十二條第一項第一、六款之竊取森林主產物
罪，處有期徒刑肆月，如易科罰金，以新臺幣壹仟元折算壹日，
併科罰金新臺幣柒萬元，罰金如易服勞役，以新臺幣壹仟元折算
壹日，扣案之鏈鋸壹臺沒收。又犯攜帶兇器竊盜罪，處有期徒刑
肆月，如易科罰金，以新臺幣壹仟元折算壹日，扣案之鋸子壹把
沒收。又犯攜帶兇器竊盜罪，處有期徒刑肆月，如易科罰金，以
新臺幣壹仟元折算壹日，扣案之鋸子壹把及小鋤頭壹把均沒收。
又犯攜帶兇器竊盜罪，處有期徒刑陸月，如易科罰金，以新臺幣
壹仟元折算壹日，扣案之鋸子壹把沒收。應執行有期徒刑壹年貳
月，如易科罰金，以新臺幣壹仟元折算壹日，併科罰金新臺幣柒
萬元，罰金如易服勞役，以新臺幣壹仟元折算壹日，扣案之鏈鋸
壹臺、鋸子壹把及小鋤頭壹把均沒收。
    犯罪事實
一、吳宥蒼意圖為自己不法之所有，於民國99年2月中旬某日凌
    晨5時許，攜帶客觀上具殺傷力可供兇器使用之鏈鋸1臺，並
    駕駛車牌號碼2138-WV號吉普車，前往行政院農業委員會林
    務局臺東林區管理處臺東事業區第7林班保安林地（座標：X
    253157、Y0000000），未經主管機關許可，使用上開鏈鋸竊
    取森林主產物牛樟木塊13塊（價值新台幣50,445元），得手
    後駕駛上開吉普車搬運前揭贓物下山，嗣於犯罪未被發覺前
    ，向承辦員警供述上開犯罪事實，自首而接受裁判。
二、吳宥蒼於100年2月中旬某日中午12時許，攜帶客觀上具殺傷
    力可供兇器使用之鋸子1把，前往臺東縣太麻里鄉○○段107
    3地號（所有權人：中華民國、管理者：臺東縣太麻里鄉公
    所）之臺東縣太麻里鄉第4公墓，使用上開鋸子竊取臺東縣
    太麻里鄉公所管理之龍柏1棵，嗣於犯罪未被發覺前，向承
    辦員警供述上開犯罪事實，自首而接受裁判。
三、吳宥蒼於100年3月中旬某日中午12時許，攜帶客觀上具殺傷
    力可供兇器使用之鋸子及小鋤頭各1把，前往臺東縣臺東市
    新園里第8公墓，使用上開鋸子及小鋤頭竊取臺東縣臺東市
    公所殯葬管理所管理之龍柏根部1根、樹頭2棵，嗣於犯罪未
    被發覺前，向承辦員警供述上開犯罪事實，自首而接受裁判
    。
四、吳宥蒼於100年6月23日晚上7時許，攜帶客觀上具殺傷力可
    供兇器使用之鋸子1把，前往臺東縣卑南鄉富源村富源國小
    內，使用上開鋸子竊取該國小保管之龍柏根部1根(後鋸開為
    2塊)，嗣為警當場查獲上情，並扣得上開鋸子1把，復經吳
    宥蒼同意搜索臺東縣臺東市○○路41巷15號住處，而扣得上
    開鏈鋸1臺及小鋤頭1把。
五、案經臺東縣警察局臺東分局報告臺灣臺東地方法院檢察署檢
    察官偵查起訴。
    理  由
一、按被告以外之人於審判外之言詞或書面陳述，除法律有規定
    者外，不得作為證據；又被告以外之人於審判外之陳述，雖
    不符合同法第159 條之1 至第159 條之4 之規定，但經當事
    人於審判程序同意作為證據，法院審酌該言詞陳述或書面陳
    述作成時之情況，認為適當者，亦得為證據。當事人、代理
    人或辯護人於法院調查證據時，知有第159 條第1 項不得為
    證據之情形，而未於言詞辯論終結前聲明異議者，視為有前
    項之同意，刑事訴訟法第159 條第1 項及第159 條之5 分別
    定有明文。查本判決下列所引用之各該被告以外之人於審判
    外之陳述，雖屬傳聞證據，惟均經當事人於本院審理時同意
    採為證據使用，且迄至言詞辯論終結前亦未再聲明異議，本
    院審酌此等證據資料製作時之情況，尚無違法不當及證明力
    明顯過低之瑕疵，亦認為以之作為證據應屬適當，故揆諸前
    開規定，爰逕依刑事訴訟法第159 條之5 規定，認前揭證據
    資料均例外有證據能力，合先敘明。
二、上開犯罪事實，業據被告吳宥蒼於警詢、偵查及本院審理中
    坦承不諱，核與證人吳清良、黃煥修、敬琳愷、李葳陽於警
    詢中之證詞相符，並有臺東縣警察局臺東分局搜索扣押筆錄
    、扣押物品目錄表、黃煥修、敬琳愷、李葳陽立具之贓物認
    領保管單、會勘紀錄、臺東林區管理處知本工作站技術士林
    建志立具之贓證物品領據、每木調查明細表影本、地籍圖謄
    本、林政案件位置圖、臺東縣太麻里鄉○○段1073地號土地
    登記謄本、價格查定書影本各1份及照片18張在卷可稽，另
    有鏈鋸1臺、鋸子及小鋤頭各1把扣案可資佐證，足認被告之
    自白與事實相符，應堪採信，本件事證已臻明確，被告前揭
    犯行足堪認定，應予依法論科。
三、論罪與科刑：
(一)按森林係指林地及其群生竹、木之總稱，森林法第3條第1項
    定有明文。故是否為森林，應就林地整體觀察，凡林地及群
    生竹木，皆為森林（最高法院76年度臺上字第925號、88年
    度臺上字第2123號判決意旨可參）。又所謂森林主產物，依
    國有林林產物處分規則第3條第1款規定，係指生立、枯損、
    倒伏之竹木及餘留之根株、殘材而言。是森林主產物，並不
    以附著於其生長之土地，仍為森林構成部分者為限，尚包括
    已與其所生長之土地分離，而留在林地之伏竹、木、餘留殘
    竹等。又被告人前往臺東事業區第7林班地(座標：X253157
    、Y0000000)，為國有水源涵養保安林等情，有行政院農業
    委員會林務局臺東林區管理處100年10月12日東治字第10071
    06968號函在卷足憑，是被告竊取牛樟木所在之處係屬森林
    甚明，而被告竊取之牛樟木，揆諸上揭之說明，均應係森林
    法所稱之森林主產物無訛。
(二)再刑法第321條第1項第3款之攜帶兇器竊盜罪，係以行為人
    攜帶兇器竊盜為其加重條件，此所謂兇器，其種類並無限制
    ，凡客觀上足對人之生命、身體、安全構成威脅，具有危險
    性之兇器均屬之，且祇須行竊時攜帶此種具有危險性之兇器
    為已足，並不以攜帶之初有行兇之意圖為必要（最高法院79
    年臺上字第5253號判例意旨參照）。查被告於犯罪事實二、
    三、四所攜帶之鋸子及犯罪事實三所攜帶之小鋤頭，經本院
    當庭勘驗結果為「鋸子把柄部分為塑膠製，長約15公分，鋸
    頭部分為金屬製，一面為銳利鋸齒狀，長約20公分。小鋤頭
    把柄部分為圓形木製，長約35公分，鋤頭頂部為鐵製，長約
    18公分，鋤頭的頂端為尖銳造型。」，足認，扣案之鋸子及
    小鋤頭均為金屬製品，質地堅硬尖銳，若持之用以攻擊人體
    ，顯足以造成傷害，是可認該等器物客觀上可對人之生命、
    身體、安全構成威脅，具有危險性，應屬刑法第321條第1項
    第3款所定之兇器，被告辯稱，扣案之鋸子及小鋤頭非足供
    兇器使用之工具，委無足採。
(二)核被告所為，犯罪事實一部分，係犯森林法第52條第1項第
    1款、第6款在保安林內為搬運贓物使用車輛竊取森林主產物
    罪（起訴書漏引第1款，應予補充，惟此僅屬加重要件之增
    加，尚不生變更起訴法條之問題，併予敘明）。再森林法所
    規定竊盜罪性質上屬於刑法竊盜罪之特別法，依特別法優於
    普通法之法條競合原則，自應優先適用森林法規定處斷。犯
    罪事實二、三、四部分，係犯刑法第321條第1項第3款之加
    重竊盜罪。被告就犯罪事實一、二、三部分，於犯罪未被發
    覺前，向承辦員警供述上開犯罪事實，自首而接受裁判，有
    承辦員警陸野明職務報告1 份在卷足憑，已符合刑法第62條
    前段自首規定之要件，爰依該條規定減輕其刑。被告所犯上
    開4罪間，犯意各別，行為互殊，應予分論併罰。爰審酌被
    告恣意竊取森林主產物，罔顧自然生態維護之不易，已對國
    家財產及森林保育工作造成相當程度之侵害，又為貪圖小利
    竊取龍柏，然念及其於犯後承認犯行，坦然面對錯誤，態度
    尚佳，兼衡其等所竊取木材之數量、材積，犯罪之手段，再
    參以被告學歷為高中畢業，職業為打零工，已婚育有一子，
    經濟狀況尚可等等一切情狀，量處如主文所示之刑及易科罰
    金之折算標準，並定其應執行之刑。又犯森林法第52條之加
    重竊取森林主產物罪，應併科之罰金以贓額2倍以上5 倍以
    下為其額度；所謂「贓額」係指其竊取之森林主產物之價額
    （最高法院86年度臺上字第6566號判決意旨參照），且贓額
    之計算，係以山價為準，並不以交易價格之市價為準（最高
    法院81年度臺上字第1758號判決意旨參照）。另刑法第33條
    第5款固規定罰金以百元計算之，惟森林法上開併科罰金之
    規定，係以贓額（即山價）之倍數為準據，應屬刑法第33條
    第5款之特別規定，因此，遇有山價計算至百元以下者，乘
    以倍數後之罰金，仍應計算至百元以下（臺灣高等法院暨所
    屬法院99年度法律座談會刑事類第11號提案同此見解）。再
    森林法於87年5月27日修正時，相關罰金之條文均已修正為
    以新臺幣為罰金之單位，雖同法第52條並未予以明示，仍規
    定「併科贓額二倍以上五倍以下罰金」，惟同法之罰金條文
    既已全部修正為以新臺幣為貨幣單位，解釋上該條文之貨幣
    單位應與其他條文相同，故以新臺幣為單位就贓額之2倍至5
    倍間併科罰金。本件犯罪事實一被告所竊取之牛樟木13塊，
    經臺東林管處查定之山價（售價扣除生產費）共計50445元
    ，本院據此核算而予被告併科該贓額2倍即100890元之罰金
    ，惟因被告自首，爰依刑法第62條前段之規定，減輕其罰金
    刑為7萬元，併諭知罰金如易服勞役之折算標準。扣案之鏈
    鋸壹臺、鋸子及小鋤子各1把，係被告供本案犯罪所用之物
    ，且係被告所有，業據被告供承在卷，應依刑法第38 條第1
    項第2款之規定宣告沒收。本件被告竊得之牛樟木多達13塊
    ，且另犯3件加重竊盜罪，並無以暫不執行為適當的情形，
    故不予宣告緩刑。
四、本件原審以被告罪證明確，予以論罪科刑，固非無見。惟查
    ：(一)犯罪事實一、二、三部分，係被告於犯罪未被發覺前
    ，向承辦員警供述上開犯罪事實，自首而接受裁判，符合自
    首之要件，原審漏未審酌。(二)犯罪事實一被告竊取牛樟木
    之地點為保安林地，原審疏未審酌。(三)犯罪事實四被告被
    告係竊得龍柏根部1根，後鋸開為2塊，而非竊取龍柏根部2
    根。本件被告以其行竊時所攜帶之鋸子及小鏟子非足供兇器
    使用之物，及原審量刑過重且未為緩刑之宣告等理由提起上
    訴，被告上訴雖無理由，然原審既有上開可議之處，仍屬無
    可維持，應由本院合議庭撤銷原判決，並予以改判。
五、據上論斷，應依刑事訴訟法第455條之1第1項、第3項、第
    369條第1項前段、第364條、第299條第1項前段，森林法第
    52條第1項第1款、第6款，刑法第11條前段、第321條第1項
    第3款、第41條第1項前段、第8項、第42條第3項、第62條前
    段、第51條第5款、第38條第1項第2款，刑法施行法第1條之
    1 ，判決如主文。
本案經檢察官林嘉宏到庭執行職務。
中    華    民    國  100    年    12    月    9    日
                  刑事第三庭    審判長法  官  馬培基
                                      法  官  蔡立群
                                      法  官  楊惠如
以上正本證明與原本無異。
不得上訴。
                                      書記官  賴淑芬
中    華    民    國  100    年    12    月    9    日
附錄論罪科刑法條：
中華民國刑法第321條
（加重竊盜罪）
犯竊盜罪而有下列情形之一者，處 6 月以上、5 年以下有期徒
刑，得併科新臺幣 10 萬元以下罰金：
一、侵入住宅或有人居住之建築物、船艦或隱匿其內而犯之者。
二、毀越門扇、牆垣或其他安全設備而犯之者。
三、攜帶兇器而犯之者。
四、結夥三人以上而犯之者。
五、乘火災、水災或其他災害之際而犯之者。
六、在車站、埠頭、航空站或其他供水、陸、空公眾運輸之舟、
    車、航空機內而犯之者。
前項之未遂犯罰之。
森林法第52條
（加重竊取森林主、副產物罪）
竊取森林主、副產物而有左列情形之一者，處 6 月以上 5 年以
下有期徒刑，併科贓額 2 倍以上 5 倍以下罰金：
一、於保安林犯之者。
二、依機關之委託或其他契約，有保護森林義務之人犯之者。
三、於行使林產採取權時犯之者。
四、結夥二人以上或僱使他人犯之者。
五、以贓物為原料，製造木炭、松節油、其他物品或培植菇類者
    。
六、為搬運贓物，使用牲口、船舶、車輛，或有搬運造材之設備
    者。
七、掘採、毀壞、燒燬或隱蔽根株，以圖罪跡之湮滅者。
八、以贓物燃料，使用於礦物之採取，精製石灰、磚瓦或其他物
    品之製造者。
前項未遂犯罰之。
第 1 項第 5 款所製物品，以贓物論，沒收之。